【裁判字號】    97,上易,206
【裁判日期】    970331
【裁判案由】    詐欺
【裁判全文】
臺灣高等法院高雄分院刑事判決         97年度上易字第206號
上  訴  人  臺灣高雄地方法院檢察署檢察官
被      告  乙○○
                      號
上列上訴人因被告詐欺案件，不服臺灣高雄地方法院96年度易字
第3908號中華民國97年1 月17日第一審判決（起訴案號：臺灣高
雄地方法院檢察署96年度偵字第29973 號），提起上訴，本院判
決如下：
    主  文
原判決撤銷。
本件免訴。
    理  由
一、公訴意旨略以：被告乙○○明知金融機關帳戶存摺與金融卡
    ，若交付不熟識之人使用後，可能幫助犯罪集團掩飾或隱匿
    詐欺所得之財務，致被害人與警方追查困難，竟基於幫助詐
    欺罪之意思，於民國95年8 月25日（起訴書誤載為96年8 月
    25日）15至16時許，在桃園縣中壢市○○路、興新街交岔口
    某超商前，將自己所有之台北富邦商業銀行北中壢分行帳戶
    （帳號為000000000000號，以下稱前開帳戶）存摺、提款卡
    與密碼等物品，交付予姓名、年籍不詳之詐欺犯罪集團成員
    。而該犯罪集團成員則利用前開帳戶作為詐欺犯罪工具。嗣
    於96年9 月3 日，該犯罪集團成員乃意圖為自己不法之所有
    ，在網際網路上謊稱出售線上遊戲之天幣云云，使甲○○因
    此陷於錯誤，分別於同日凌晨零時4 分許、同日凌晨3 時41
    分許，依該犯罪集團成員指示前往台北富邦銀行設於高雄縣
    鳳山市之自動提款機（代號：000-0000號），逕以現金存款
    方式分別存款新台幣（以下同）8,000 元、1 萬元至前開帳
    戶內。因認被告係涉犯刑法第30條第1 項、第339 條第1 項
    幫助詐欺取財罪嫌等語。
二、按刑事訴訟法第302條第1款規定，案件曾經判決確定者，應
    諭知免訴之判決。此項訴訟法上所謂一事不再理之原則，關
    於實質上一罪，亦有其適用。如法院就同一事實行為，業經
    判決確定，其效力當然及於全部，倘檢察官就同一事實之一
    部分行為，重行起訴，即應諭知免訴之判決（最高法院60年
    台非字第77號判例意旨參照）。次按，連續幫助與幫助連續
    原屬有別，如基於概括犯意，多次幫助他人犯罪，為連續幫
    助；如以一幫助行為，幫助他人連續犯罪，則為幫助連續，
    就幫助犯言，僅有1 次之犯罪行為（最高法院86年台上字第
    5680號判決意旨參照）。是倘行為人僅有1 次提供金融帳戶
    存摺、提款卡及密碼之舉，惟事後由受幫助者（即正犯）用
    以實施連續多次詐欺犯行，此際要因客觀上僅存在單一幫助
    行為，故僅成立一幫助犯之罪為當，猶未可徒以多數被害人
    所受詐欺時間、地點有別而遽論以數罪而併罰之。
三、經原審查：前揭犯罪事實，業經證人即被害人甲○○於警詢
    中指證綦詳，並有台北富邦商業銀行中壢分行95年10月12日
    北富銀北中壢字第9500000341號函附前開帳戶開戶資料暨對
    帳單，及被害人所提供交易明細各1 份在卷可稽，復據被告
    於原審準備程序中坦承上情不諱，足徵被告此部分自白核與
    事實相符，是其前揭所涉幫助詐欺取財犯行，洵堪認定。然
    觀乎被告前於95年8 月24日某時許，在桃園縣中壢市○○路
    某處，因同將前開帳戶存摺、金融卡暨密碼，交付予姓名年
    籍不詳、自稱「楊先生」之成年男子，以此方式幫助「楊先
    生」與其他不詳之人共同基於意圖為自己不法所有犯意聯絡
    ，於95年9 月2 日假藉網路購物（賣天幣）為由，向被害人
    黃俊嘉詐稱須匯款以換得等值天幣云云，使其陷於錯誤而前
    往彰化中央路郵局匯款36,000元至前開帳戶內，因而涉犯幫
    助詐欺犯行一節，業經臺灣彰化地方法院檢察署檢察官以96
    年度偵字第1615號號向臺灣彰化地方法院提起公訴，復由該
    院於96年8 月30日以96年度簡字第227 號判決判處有期徒刑
    3 月，減為有期徒刑1 月又15日，緩刑2 年，嗣於同年10月
    1 日確定在案等情，有上開刑事判決書暨臺灣高等法院被告
    前案紀錄表各1 份附卷可稽。準此以觀，本件起訴書所載被
    告交付前開帳戶之時日及地點雖與上述臺灣彰化地方法院96
    年度簡字第227 號判決所載犯罪事實略有出入，惟參以此二
    案被告所交付者乃係同一金融機構帳戶、提款卡暨密碼，而
    被害人黃俊嘉、甲○○遭某不詳之人以詐術訛騙財物之手段
    亦屬雷同，且先後相隔僅只1 日，顯見被告乃係以提供前開
    帳戶、提款卡暨密碼之單一行為，幫助某不詳犯罪集團先後
    對被害人等實施2 次詐欺取財犯行，揆諸前揭說明，本案核
    與前揭彰化地方法院96年度簡字第227 號判決所載犯行要屬
    同一事實，依審判不可分之原則，公訴人所指犯罪事實當為
    前開確定判決之既判力所及，原審揆諸前揭說明，不經言詞
    辯論，逕為諭知免訴之判決。
四、原審所為被告免訴之判決，固非無見，惟查本件原判決理由
    欄（誤載為事實欄）第2 段記載依刑事訴訟法第303 條第2
    款規定，已經提起公訴之案件，在同一法院重行起訴，應諭
    知不受理之判決，以此規定說明主文之依據，主文卻諭知「
    本件免訴」就此部分，主文與理由相互矛盾，自有未合。公
    訴人上訴意旨，執此指摘原判決不當，為有理由，自應由本
    院將原判決撤銷，另為免訴之諭知，並不經言詞辯論為之。
據上論斷，應依刑事訴訟法第369 條第1 項前段、第364 條，第
302 條第1款、第307 條，判決如主文。
中    華    民    國    97    年    3    月     31    日
                  刑事第九庭    審判長法  官  莊秋桃
                                      法  官  范惠瑩
                                      法  官  謝宏宗
以上正本證明與原本無異。
本件判決不得上訴。
中    華    民    國    97    年    4    月     2     日
                                      書記官  熊惠津


司法院資訊處製作；財團法人民間司法改革基金會備份。
